【裁判字號】    99,易,2061
【裁判日期】    991123
【裁判案由】    恐嚇取財
【裁判全文】
臺灣高雄地方法院刑事判決              99年度易字第2061號
公  訴  人  臺灣高雄地方法院檢察署檢察官
被      告  吳啟榮
選任辯護人  林復華律師
            林柏瑞律師
上列被告因幫助恐嚇取財案件，經檢察官提起公訴（99年度偵字
第5236號），本院判決如下：
    主  文
吳啟榮幫助犯恐嚇取財罪，處有期徒刑月，如易科罰金，以新
臺幣壹仟元折算壹日。
    事  實
一、吳啟榮明知目前社會上層出不窮之不法份子為掩飾渠等之不
    法行徑，以避免執法人員之追究及處罰，經常利用他人之存
    款帳戶及密碼轉帳，以確保犯罪所得之不法利益，因此，在
    客觀上可以預見一般取得他人金融存款帳戶使用之行徑，常
    與財產犯罪所需有密切關連，竟仍基於縱有人持其帳戶作為
    恐嚇取財之犯罪工具，亦不違背其本意之幫助恐嚇取財犯意
    ，於民國98年8 月間至同年10月28日前某日，在不詳處所，
    以不詳代價，將其於臺灣土地銀行大樹分行( 下稱土地銀行
    ) 申設之帳號000000000000000 號帳戶之存摺、密碼、提款
    卡，交付姓名、年籍不詳之犯罪集團成年成員使用，以此方
    法幫助該集團使用前開帳戶供被害人匯款之用。該犯罪集團
    成員遂意圖為自己不法之所有，先於98年10月28日下午5時
    30分前某日，在不詳地點，竊取陳錫安飼養之鴿隻後，再於
    98年10月28日下午5 時30分許，撥打陳錫安手機向陳錫安恫
    稱：「鴿子在我這裡」等語，並要求新台幣（下同）3 萬元
    贖金，致陳錫安心生畏懼，而於該日下午6 時22分許，前往
    高雄縣林園鄉○○路○段176 號鳳山郵局24支局，匯款3 萬
    元匯入吳啟榮之上開帳戶。嗣經陳錫安報警處理，而循線查
    悉上情。
二、案經陳錫安訴由高雄縣政府警察局林園分局報告臺灣高雄地
    方法院檢察署檢察官偵查起訴。
    理  由
一、本判決後述所引用之證據資料，縱有傳聞證據，而無刑事訴
    訟法第159 條之1 至第159 條之4 或其他規定之傳聞證據例
    外情形，亦因檢察官、被告或同意可作為證據使用，或未聲
    明異議，依刑事訴訟法第159 條之5 第1 項、第2 項之規定
    ，本院審酌該證據作成之情況，認為適當，應得為證據。
二、訊據被告吳啟榮矢口否認有何幫助恐嚇取財犯行，辯稱：伊
    98 年8、9 月間在鳳山市○○路陸風月美容院上班，經其同
    事介紹認識陳翔偉（即陳建維），陳翔偉以母親欲匯生活費
    為由，向伊借用系爭帳號之存簿、提款卡及密碼，伊不疑有
    他而將上開物品交給陳翔偉，伊對於陳錫安遭恐嚇取財完全
    不知情云云。經查：
  (一)陳錫安所有之鴿子於訓練時失蹤後，其於98年10月28日下午
    5 時30分許，接獲犯罪集團不詳姓名之成年成員以電話對其
    恫稱「鴿子在我這裡」等語，致其心生畏懼，遂於該日下午
    6 時22分許，依該犯罪集團成員指示，前往高雄縣林園鄉○
    ○路○段176 號鳳山郵局24支局，匯款3 萬元匯入吳啟榮之
    系爭帳戶乙情，業據證人陳錫安於本院審理時證述在卷（見
    99年度易字第2061號卷< 下稱本院二卷> 第29頁反面），並
    有郵局自動櫃員機交易明細表、臺灣土地銀行客戶歷史交易
    明係查詢單在卷可稽（見警卷第3 頁、第16頁），是陳錫安
    遭犯罪集團成員擄鴿恐嚇乙節，堪以認定。
  (二)訊據被告雖以上開情詞置辯，惟查，被告於偵訊時先供稱：
    98年8 、9 月將系爭帳戶交給陳建維云云，然又供稱伊：上
    班的陸風月情美容院需要有土銀之帳戶，故伊方於98年8 、
    9 月申辦土地銀行之帳戶云云，及供稱：系爭帳戶乃存款所
    用云云，經核其對於申請系爭帳戶之目的先後供詞迥異，其
    所述內容是否可採已非無疑，且不論被告申請系爭帳戶之目
    的究為公司匯款抑或存款所用，均與其申請系爭帳戶後隨即
    將該帳戶交付陳建維使用乙節有所矛盾；參以被告自承：伊
    將系爭帳戶之存摺、提款卡、密碼均交給陳建維等語（見本
    院二卷第34頁），然縱使他人有接受匯款之必要而需用被告
    之系爭帳戶，則被告僅需交付提款卡、密碼予他人即可，實
    無將存簿一併將付之必要，是被告交付系爭帳戶提款卡、密
    碼及帳戶予他人之動機，亦與常情有違；再佐以證人陳建維
    於本院審理時證稱：伊未曾向被告借用過系爭帳戶，且伊每
    天都與母親住一起，伊的母親沒有匯生活費給伊之必要等語
    （見本院二卷第30頁至第31頁），衡情，證人陳建維與被告
    並無怨隙，應無甘冒刑事偽證責任而設詞誣陷被告之理，是
    被告所辯：其將系爭帳戶借予陳建維以供其母親匯款云云，
    顯與事實有違，而不足採。
  (三)次查，金融機構帳戶在未遭掛失或設定為警示帳戶前均能使
    用，本無確認能否使用之必要，然犯罪集團之成員既知以他
    人之帳戶掩飾犯罪所得，顯非智慧愚昧之人，若非確知該帳
    戶不會遭扣款、抵銷或遭帳戶所有人報警、掛失止付，當不
    至於以該帳戶從事於財產犯罪；本件被害人陳錫安於98年10
    月28日晚間6 時22分許匯入3 萬元款項至被告系爭帳戶後，
    該筆匯款隨即於次日上午9 時4 分許遭領取，有臺灣土地銀
    行客戶歷史交易明細查詢單在卷可稽（見警卷第16頁），足
    徵該詐騙集團於向被害人詐騙時，確有把握該帳戶不會遭銀
    行扣款或止付；佐以被告於本院審理時自承：98年8 、9 月
    間申請系爭帳戶，其後將帳戶交給陳建維時，系爭帳戶內已
    無存款等語（見本院二卷第34頁），亦與一般提供予犯罪集
    團使用之帳戶，其所有人本身經濟窘困，於交付帳戶前帳戶
    內之存款餘額甚低等情相符；是被告將系爭帳戶交付與姓名
    、年籍不詳之成年詐欺集團成員使用乙節，應堪認定。
 (四)末查，金融帳戶為個人理財之工具，而申請開設金融帳戶並
    無任何特殊之限制，一般民眾皆可以存入最低開戶金額方式
    申請之，且每人均可在不同之金融機構申請多數之存款帳戶
    使用，此乃週知之事實，則依一般人之社會生活經驗，如他
    人不以自己名義申請開戶而向人蒐集或借用銀行、郵局帳戶
    供己使用，理應對於該帳戶是否合法使用產生合理懷疑，且
    近來犯罪集團猖獗，多利用人頭帳戶從事不法犯行，業經政
    府機關廣為宣導，並為報章媒體大肆披露，被告自應有所聽
    聞，是被告提供上開帳戶之存摺、金融卡、密碼予不詳姓名
    之成年詐欺集團成員使用之際，應得以預見該帳戶極有可能
    用於掩飾因犯罪所得而匯入之款項，是被告縱使無幫助他人
    犯罪之直接故意，但對於他人極有可能藉此帳戶從事財產犯
    罪乙情，應可預見而不違背其本意，是被告具提供帳戶以幫
    助他人從事犯罪行為之不確定故意甚明。
  (五)綜上，堪認被告確實將上開帳戶之存摺、提款卡及密碼提供
    予犯罪集團使用，被告上開所辯，顯係臨訟卸責之詞，委無
    足採；本案事證明確，被告犯行堪以認定。
三、核被告吳啟榮所為，係犯刑法第30條第1 項、第346 條第1
    項之幫助恐嚇取財罪。又被告基於幫助之犯意而為恐嚇取財
    之構成要件以外之行為，為幫助犯，爰依刑法第30條第2 項
    之規定減輕其刑。爰審酌被告明知國內現今詐騙案件盛行，
    猶隨意提供帳戶存摺、金融卡及密碼等物供犯罪集團實行實
    行恐嚇取財犯行，紊亂社會正常交易秩序，並使不法之徒藉
    此能輕易獲取不法利益，導致檢、警難以追緝，所為殊無足
    取，暨被害人陳錫安遭恐嚇後匯款3 萬元等一切情狀，量處
    如主文所示之刑，並諭知罰金折算標準，以資懲儆。
三、依刑事訴訟法第299 條第1 項前段，刑法第30條第1 項前段
    、第2 項、第346 條第1 項、第41條第1 項前段，刑法施行
    法第1 條之1 第1 項、第2 項前段，判決如主文。
本案經檢察官林芝郁到庭執行職務。
中    華    民    國    99    年    11    月    23    日
                  刑事第二庭    審判長法  官  李政庭
                                      法  官  沈宗興
                                      法  官  陳航代
以上正本證明與原本無異。
如不服本判決應於收受送達後10日內向本院提出上訴書狀，並應
敘述具體理由；如未敘述上訴理由者，應於上訴期間屆滿後20日
內向本院補提理由書（均須按他造當事人之人數附繕本）「切勿
逕送上級法院」。
中    華    民    國    99    年    11    月    23    日
                                      書記官  林慧君
附錄本案論罪科刑法條
中華民國刑法第339條（普通詐欺罪）
意圖為自己或第三人不法之所有，以詐術使人將本人或第三人之
物交付者，處 5 年以下有期徒刑、拘役或科或併科 1 千元以下
罰金。
以前項方法得財產上不法之利益或使第三人得之者，亦同。
前二項之未遂犯罰之。

司法院資訊處製作；財團法人民間司法改革基金會備份。
